# 以固定资产评估值投资设立子公司涉税账务处理

提问人：wuhucpa 时间：2010-03-19 16:28:11
以固定资产评估值投资设立子公司，因资产评估增值，按简易办法征收了增值税，在合并层面对所交纳的增值税作何处理？是否可考虑权益性处理？

回答人：chenyiwei
回复 楼主 wuhucpa 的帖子在合并层面，按简易办法征收的增值税应作为集团层面的费用（一般作为管理费用）。 理由：以固定资产评估值投资设立子公司，属于集团内部重组行为，不会改变集团对外的财务状况，也不会增加相应固定资产的未来经济利益流入，因此在合并层面不应增加固定资产的价值。同时，税款的缴纳是集团与国家之间的交易，并不是与股东之间的交易，所以也不是权益性交易。总体上看，应当理解为集团对外的一笔经济资源流出，并且由于采用简易办法计征，以后无法获得抵扣，所以应当计入费用处理。

回答人：chenyiwei
回复 藤椅 jiaxin867 的帖子子公司个别报表层面按照评估价值计入固定资产（原值），不能分别计入原值和累计折旧。并根据子公司自己的折旧政策（当然多数情况下可能和母公司的一致）计提折旧。

回答人：chenyiwei
回复 callmejessie 的帖子
以非货币财产出资设立子公司的交易不是同一控制下的合并，不适用同一控制下企业合并的相关规定，而是应当适用非货币性交换准则的规定，考虑有无商业实质，据此进行会计处理。设立全资子公司不改变母公司所拥有和控制的经济资源，因此通常认为不具有商业实质。母公司个别报表层面按所投出资产的原账面价值以及投资环节发生的增值税等流转税费对长期股权投资进行初始计量；子公司个别报表层面对接受投资的固定资产按评估值进行初始计量。合并抵销时还原到原账面价值。

提问人：liubin988513 时间：2011-07-14 17:24:24
回复 callmejessie 的帖子
因为不具有商业实质，会计上不存在确认处置损益的问题。但所得税法应该把该笔业务视同销售，产生资产处置损益，进而导致固定资产计税基础与账面价值有差异。

回答人：chenyiwei
会计和税务在该问题上存在差异。该项差异对母公司个别报表层面的影响体现在长期股权投资；合并报表层面将固定资产恢复到原账面价值后，暂时性差异就体现在固定资产。

提问人：liugangqd 时间：2012-08-04 16:51:06
回复 chenyiwei 的帖子
陈老师，若投资具有商业实质（股权比例各占50%，共同控制的情况），则要按公允价值将固定资产评估增值部分确认为营业外收入吗？

回答人：chenyiwei
会计上可确认处置损益。但同时应按《讲解 2010 》P43的要求，按比例抵销与本企业所持股权比例对应的处置损益，即最终只确认对应于其他股东所持合营企业股比对应的处置损益。

提问人：liugangqd 时间：2012-08-06 09:08:24
回复 liugangqd 的帖子
《讲解 2010 》P43的要求是出于什么考虑呢，不太理解？该项评估增值损益与其他合营方怎么会有关系呢？抵销过程过程体现在什么地方，合并报表还是母公司报表呢？

回答人：chenyiwei
其实是只确认与其他合营方所占权益比例对应的这部分处置损益（相当于把资产的部分权益出售给其他合营方）。在国内由于个别报表层面也要按权益法核算，所以我理解这一要求也适用于个别报表，类似于顺销交易。

提问人：denghaifu 时间：2014-05-12 18:25:55
那子公司实收资本如何入账，按评估后的固定资产入账吗？

回答人：chenyiwei
子公司接受母公司投资的非货币资产，可按各投资方共同确认的价值入账，但显著不公允时除外。

提问人：lhj229 时间：2015-09-22 11:33:40
有个疑问请问陈版主，子公司个别报表层面对接受投资的固定资产按评估值进行初始计量，那增值税进项税是不是进了资本公积了？？

回答人：chenyiwei
固定资产的评估值应是不含税的。额外取得可抵扣的进项税额，因为是在接受母公司出资的环节取得，所以这部分进项税额对应贷记资本公积——资本溢价。

提问人：MG 无名 时间：2017-05-19 21:01:15
请教陈版，以固定资产评估值再折价投资设立非全资子公司，子公司和母公司个体报表分别如何体现（子公司固定资产，母公司长期股权投资），母公司合并报表如何处理？ 按非货币性资产交换处理，是否认定为具有商业实质？如认定为具有商业实质，是按评估值还是评估值再折价后的作价确定固定资产换出价值？

回答人：chenyiwei
1 、设立非全资子公司同样按非货币交易原则处理。一般认为多数情况下没有商业实质，但在某些情况下，母公司将非货币资产投入非全资子公司也可能具有商业实质，例如： （ 1 ）母公司（集团）将非货币资产投入下属的已上市子公司，实现集团经营业务的整体上市。由于母公司以原先持有的非上市经营性资产换取了上市公司的股权，而上市公司股权的估值方法、估值结果、价值波动性、流通性等与非上市资产存在重大差异，因此具有商业实质。 （ 2 ）母公司以非货币资产投入非全资子公司，同时引入的少数股东在技术、市场、管理、品牌等方面具有特殊的优势，能显著提升资产的运用效率和盈利能力，从而增加资产的未来现金流量，或者改变其时间和风险程度。因此在此种情况下也具有商业实质。
2 、不管个别报表层面是否具有商业实质，在合并报表层面，因为该固定资产没有脱离母公司的合并报表范围，因此其计价应保持不变，对个别报表层面确认的固定资产处置收益（如有）应予以抵销处理。